【裁判字號】    98,交抗,2259
【裁判日期】    981028
【裁判案由】    違反道路交通管理處罰條例
【裁判全文】
臺灣高等法院刑事裁定                98年度交抗字第2259號
抗  告  人
即受處分人  甲○○
                    國民
上列抗告人因違反道路交通管理處罰條例案件，不服臺灣臺北地
方法院，中華民國98年8月28日所為裁定（98年度交聲字第3099
號），提起抗告，本院裁定如下：
    主  文
抗告駁回。
    理  由
一、原裁定意旨略以：受處分人甲○○於民國98年6月10日下午3
    時32分許，駕駛車牌AS-5148號自小客車，沿臺北市中正區
    ○○○路東往西方向行駛，行經設有燈光號誌管制之和平西
    路與寧波西街交岔路口闖紅燈（即跨越該交岔路口之停止線
    ），為設置於該處之自動照相器材拍照存證，經臺北市政府
    警察局交通警察大隊執法組員警黃炳輝以受處分人違反道路
    交通管理處罰條例第53條第1項之違規行為，依同條例第7條
    之2規定，於98年6月19日對受處分人掣單逕行舉發，受處分
    人於應到案日期（98年7月24日）前之98年7月20日到案陳述
    意見，經原處分機關函請舉發單位調查結果，認受處分人確
    有行經有燈光號誌管制之交岔路口闖紅燈之違規行為，於98
    年8月18日依道路交通管理處罰條例第53條第1項、第63條第
    1項規定裁處受處分人新臺幣（下同）罰鍰2,700元（小型車
    之最低裁罰標準），並記違規點數3點等情，有舉發違反道
    路交通管理事件通知單1紙、採證照片1幀、臺北市交通事件
    裁決所交通違規案件陳述書、裁決書、送達證書、臺北市政
    府警察局中正第二分局98年8月5日北市警中正二分交字第09
    831000300號書函等在卷可稽。受處分人雖以，伊車於黃燈
    時即已駛過禁止白線，後輪亦於變紅燈前駛超過禁止白線，
    並非闖紅燈，採證照片僅拍到伊車前後輪均越過停止線之照
    片，並未拍到伊車前輪越過停止線之照片，足見本件係伊搶
    黃燈而剛好越線觸動電腦相機感應線圈所致，在黃燈結束前
    已遇停止線，也只能繼續前行，當下若煞車反而會造成交通
    上之困擾，且經伊勘查各地黃燈警示秒數均不同，造成百姓
    無所遵循云云。惟查：受處分人所駕車牌AS-5148號自小客
    車於98年6月11日下午3時32分許，在上開交岔路口紅燈亮起
    1.7秒後，後輪始超越上開交岔路口停止線向前行駛等情，
    有卷附採證照片1幀、臺北市政府警察局中正第二分局98年8
    月5日北市警中正二分交字第09831000300號書函可稽，足見
    受處分人所駕上開自小客車係於上開交岔路口紅燈亮起1.7
    秒後後輪始超越停止線，殊無受處分人所辯：伊車後輪於變
    紅燈前即已駛超過禁止白線，並非闖紅燈等情；又受處分人
    雖另以：本件係伊搶黃燈而剛好越線觸動電腦相機感應線圈
    所致，在黃燈結束前已遇停止線，也只能繼續前行，當下若
    煞車反而會造成交通上之困擾，且經伊勘查各地黃燈警示秒
    數均不同，造成百姓無所遵循云云置辯，然和平西路與寧波
    西街交岔路口之黃燈顯示2.9秒後始變換為紅燈，業據臺北
    市政府警察局中正第二分局98年8月5日北市警中正二分交字
    第09831000300號書函函覆屬實，符合道路交通標誌標線號
    誌設置規則第231條第1項之規定，況受處分人既自承已知和
    平西路直行方向為黃燈，理應知悉隨後紅色燈號即將顯示、
    屆時將失去通行路權，自應斟酌是否得於紅燈亮起前完全通
    過交岔路口，以決定是否繼續向前行駛或停等紅燈，受處分
    人捨此不為，於黃燈時仍貿然繼續向前行駛欲通過上開交岔
    路口，甚至於紅燈亮起時車身仍在交岔路口停止線前方之感
    應線圈上，致車輪壓過感應線圈而遭自動照相器材拍照取證
    而遭掣單舉發，自無受處分人所辯黃燈結束前已遇停止線，
    也只能繼續前行，當下若煞車反而會造成交通上之迫不得已
    情形可言，足見受處分人確有於上開時地，行經有燈光號誌
    管制之交岔路口闖紅燈之違規行為，原處分機關因而依道路
    交通管理處罰條例第53條第1項，違反道路交通管理事件統
    一裁罰基準表之規定，裁處異議人罰鍰2,700元，並記違規
    點數3點，認事用法均無違誤，受處分人聲明異議為無理由
    ，應予駁回等語。
二、抗告意旨略以：依上開臺北市政府警察局中正第二分局98年
    8月5日北市警中正二分交字第09831000300號書函，可知本
    件自動照相器材每次採證2張，每張相隔0.8秒，而本件採證
    照片顯示車牌AS-5148號自小客車係於黃燈亮起2.9秒後變換
    紅燈且紅燈亮起1.7秒通過停止線闖紅燈行駛，惟觀諸採證
    照片2張，時差為0.8秒其距離相差多遠，而1.7秒係0.8秒之
    2倍時間，則其距離應有0.8秒之2倍，在如此長的距離已亮
    起紅燈，抗告人不可能犯被左右來車撞的危險去闖紅燈，更
    何況依第二張採證照片即警方所述紅燈亮起1.7秒再加上間
    隔0.8秒，此照片應於紅燈亮起2.5秒被採證，在此同時左右
    雙方來車，應被採證。由此可知，抗告人確實於黃燈亮起2.
    9秒後變換紅燈前0.1秒駛過停止線，而非於紅燈亮起1.7秒
    通過停止線，若於紅燈亮起1.7秒觸動感應線圈，第一張採
    證照片應照到前輪後方而非後輪後方，爰依法提起抗告云云
    。
三、本院查：
  (一)按汽車駕駛人，行經有燈光號誌管制之交岔路口闖紅燈者，
    處1,800元以上5,400元以下罰鍰，並記違規點數3點，道路
    交通管理處罰條例第53條、第63條第1項第3款定有明文。次
    按汽車駕駛人有闖紅燈之違規行為，當場不能或不宜攔截製
    單舉發，且經以科學儀器取得證據資料者，得對汽車所有人
    逕行舉發處罰，道路交通管理處罰條例第7條之2第1項第1款
    亦有明文。
  (二)本件抗告人即受處分人甲○○於98年6月10日下午3時32分許
    ，駕駛車牌AS-5148號自小客車，沿臺北市中正區○○○路
    東往西方向行駛，行經設有燈光號誌管制之和平西路與寧波
    西街交岔路口時，於燈號顯示為紅燈時仍跨越該交岔路口之
    停止線，為設置於該處之自動照相器材拍照存證，嗣經臺北
    市政府警察局交通警察大隊執法組員警黃炳輝以抗告人違反
    道路交通管理處罰條例第53條第1項之違規行為，依同條例
    第7條之2規定，於98年6月19日對抗告人掣單逕行舉發，抗
    告人於應到案日期（98年7月24日）前之98年7月20日到案陳
    述意見，經原處分機關函請舉發單位調查結果，認抗告人確
    有於上揭時、地行經有燈光號誌管制之交岔路口闖紅燈之違
    規行為，於98年8月18日依道路交通管理處罰條例第53條第1
    項、第63條第1項規定裁處抗告人罰鍰2,700元，並記違規點
    數3點等情，有舉發違反道路交通管理事件通知單1紙、採證
    照片1幀、臺北市交通事件裁決所交通違規案件陳述書、裁
    決書、送達證書、臺北市政府警察局中正第二分局98年8月5
    日北市警中正二分交字第09831000300號函等在卷可稽。
  (三)抗告意旨雖以依採證照片所示其係於黃燈亮起2.9後秒變換
    紅燈前0.1秒駛過停止線云云。惟按停止線，用以指示行駛
    車輛停止之界限，車輛停止時，其前懸部分不得伸越該線；
    圓形黃燈用以警告車輛駕駛人及行人，表示紅色燈號即將顯
    示，屆時將失去通行路權；車輛面對圓形紅燈表示禁止通行
    ，不得超越停止線或進入路口；而駕駛人駕駛汽車，應遵守
    道路交通標誌、標線、號誌之指示；道路交通標誌標線號誌
    設置規則第170條第1項、第206條第1項第4款、第5款及道路
    交通安全規則第90條分別定有明文。是依上述規定，當行車
    管制號誌中圓形黃燈亮起時，尚未進入交岔路口之車輛及行
    人應儘可能不超越停止線或進入路口，於圓形紅燈亮起時，
    更不得超越停止線或進入路口，否則即屬行經有燈光號誌管
    制之交岔路口闖紅燈之違規行為。又本件2張採證照片，第1
    張相片係確認位置，第1排數字「000000-00-00」係違規日
    期、時間（2009年6月11日15時32分），第2排「2」為第2車
    道、「Y29」為黃燈時間2.9秒、「R017」為紅燈亮起1.7秒
    。第2張相片係確認違規，第1排數字「000000-00-00」係違
    規日期、時間（2009年6月11日15時32分），第2排「2」為
    第2車道、「Y29」為黃燈時間2.9秒、「R025」為確認紅燈
    亮起2.5秒，第3排「V=52」為車速52公里等情，有臺北市政
    府警察局中正第二分局98年10月8日北市警中正二分交字第
    09831336700號函暨所附2張採證照片在卷為憑。再觀諸2張
    採證照片抗告人前方車輛及行人管制號誌燈均顯示為「紅燈
    」，且其前後方均無車輛，並無被逼迫前行之情況。姑不論
    本件採證相片所示之紅燈秒數資訊是否正確？抗告人是否係
    於「黃燈」之狀態下到達第1張採證照片所示超越停止線之
    位置而號誌變換為「紅燈」？惟抗告人係於「紅燈」之狀態
    下，猶自第1張採證照片所示位置任意前行通過行人穿越道
    進入路口到達第2張採證照片所示交叉路口中間位置，絕無
    疑義。抗告人有闖紅燈之違規行為甚明。
  (四)綜上所述，原處分機關依道路交通管理處罰條例53條、第63
    條第1項第1款規定，裁處受處分人罰鍰2,700元，並記違規
    點數3點，核無違誤。原審駁回抗告人異議之聲明，核無不
    合。本件抗告人提起抗告，為無理由，應予駁回。
四、據上論結，應依道路交通案件處理辦法第26條，刑事訴訟法
    第412條，裁定如主文。
中    華    民    國    98    年    10    月    28    日
                  刑事第七庭  審判長法  官  陳晴教
                                    法  官  游紅桃
                                    法  官  楊智勝
以上正本證明與原本無異。
不得再抗告。
                                    書記官  林桂玉
中    華    民    國    98    年    11    月    2     日


司法院資訊處製作；財團法人民間司法改革基金會備份。
